臺灣高等法院刑事裁定　　　　　　　　 100年度抗字第1307號
抗　告　人　臺灣桃園地方法院檢察署檢察官
受　刑　人　柯文豪
上列抗告人因違反公司法等案件，不服臺灣桃園地方法院中華民
國100年9月28日裁定（100年度撤緩字第184號），提起抗告，本
院裁定如下：
    主  文
抗告駁回。
    理  由
一、原裁定以：
（一）受刑人柯文豪前因違反公司法等案件，經臺灣臺北地方法
      院於民國99年12月27日以99年度簡字第3895號、4789 號
      判決拘役25日，緩刑2年，並於同年2月28日確定，有前揭
      判決書影本及本院被告前案紀錄表各一份附卷可稽。
（二）雖臺灣臺北地方法院檢察署曾於100年8月16日以公務電話
      詢問受刑人緩刑所附條件應向公庫支付之2萬元是否能繳
      納，惟受刑人所提供之聯絡電話（分別為00-00000000 、
      0000000 000）皆無人接聽，此有臺灣臺北地方法院檢察
      署公務電話紀錄在卷可參。參酌卷內僅有上揭公務電話紀
      錄，並無其他通知受刑人之送達證書，實難以認定受刑人
      實際上確有受領傳喚通知，自難憑此遽認其係因顯有履行
      負擔可能，卻仍故意不履行或無正當事由拒絕履行，尤以
      ，受刑人無法履行之原因是否正當，或確有支付能力而故
      不給付。若確係因經濟窘困，或頓失給付能力，得否能因
      受緩刑宣告之受刑人一時無法履行，即僅因其民事上失去
      支付能力，即認應以刑罰制裁取代緩刑宣告之效果，亦即
      ，有無前稱違反負擔「情節重大」情事，乃聲請人應先指
      明在卷，然本件聲請書對此並無敘及，僅概括表示「未於
      所定履行期間內支付公庫‧‧‧而有執行刑罰之必要」等
      語，實有不足。聲請人未查明上情，單純以受刑人已經傳
      喚通知無正當理由不到案，且撥打受刑人聯絡電話皆無人
      接聽，亦未向國庫繳納上開判決應支付之金額，即認其必
      然出於故意，有違反緩刑所定事項並屬「情節重大」之情
      ，容有疑義。
（三）撤銷緩刑之宣告，攸關受刑人是否應受執行刑罰，涉及人
      身自由之保障，應給予受刑人適當之機會，以免遭惹不近
      人情或刑罰過苛之譏，我國實務上對被告或證人無正當理
      由不到庭，始予拘提或裁罰者，多屬通知或傳喚數次仍不
      到庭時，始對其實施強制處分，其目的無非為求保障人權
      。依前所述，既無可認受刑人已受合法之送達，而有無正
      當理由不到庭，進而有何隱匿或處分其財產故意不履行，
      或無正當事由卻拒絕履行等之重大違反情事。聲請人未及
      斟酌於此，乃為本件之聲請，對受刑人身自由之保障，尚
      有不週之疑慮，有失法院原宣告緩刑之旨。是以，聲請人
      依此聲請撤銷本件受刑人之緩刑宣告，即有未洽。
（四）據上，因尚難認受刑人具有符合「受緩刑之宣告而有違反
      第74條第2項第4款所定負擔情節重大者，足認原宣告之緩
      刑難收其預期效果，而有執行刑罰之必要者」之情形至明
      。從而，駁回聲請人撤銷緩刑之聲請。
二、抗告意旨略以：本件受刑人因違反公司法案件，經臺灣臺北
    地方法院於99年12月27日以99年度簡字第3895號判處拘役25
    日，緩刑2年確定，並應自判決確定之日起6個月內向公庫支
    付新台幣2萬元，而該案業已於100年2月8日確定，受刑人至
    遲應於100年8月8日前履行前開緩刑附加之條件，臺灣臺北
    地方法院檢察署（檢察官抗告狀誤載為「臺灣臺北地方法院
    」）前確有於100年3月11日寄發執行上開條件之通知至受刑
    人位於臺北市○○區○○路11號2樓、桃園縣桃園市○○路
    593 巷23號2樓之住居所，並均於100年3月16日寄存，此有
    臺灣臺北地方法院檢察署通知、送達證書各2份在卷可稽，
    是可知本件受刑人確實曾經收受執行通知，且臺灣臺北地方
    法檢察署再於100年8月16日以電話聯繫受刑人，電話接無人
    接聽，是可知本件受刑人於收受前開執行通知後，確實無正
    當理由拒絕履行，是原審所為本件裁定，尚有未洽之處等語
    。
三、經查：
（一）按緩刑制度設計之本旨，除可避免執行短期自由刑之流弊
      外，主要目的係在獎勵惡性較輕者使其遷善，而經宣告緩
      刑後，若有具體事證足認受宣告者並不因此有改過遷善之
      意，即不宜給予緩刑之寬典，乃另有撤銷緩刑宣告制度。
      又受緩刑之宣告而違反刑法第74條第2項第1款至第8款所
      定負擔情節重大者，足認原宣告之緩刑難收其預期效果，
      而有執行刑罰之必要者，得撤銷其宣告，刑法第75條之1
      第1項第4款固有明文規定。惟考其立法意旨略以：修正條
      文第74條第2項增列法院於緩刑期間內，得命犯罪行為人
      於緩刑期內應遵守之事項（例如向被害人支付相當數額、
      向公庫支付一定之金額、接受精神、心理輔導、提供義務
      勞務或其他為預防再犯之事項），明定違反該條所定事項
      情節重大者，得撤銷其緩刑宣告，以期週延，且本條採用
      裁量撤銷主義，賦與法院撤銷與否之權限，實質要件即以
      「足認原宣告之緩刑難收其預期效果，而有執行刑罰之必
      要」，供作審認之標準。至於所謂「情節重大」，係指：
      受判決人顯有履行負擔之可能，而隱匿或處分其財產、故
      意不履行、無正當事由拒絕履行或顯有逃匿之虞等情事而
      言。準此，上揭「得」撤銷緩刑之情形，法官應依職權本
      於合目的性之裁量，妥適審酌被告於緩刑期間內違反應遵
      守事項之情節是否重大，是否已難收其預期之效果，而確
      有執行刑罰之必要，此與刑法第75條第1項所定2款要件，
      有一具備，即毋庸再行審酌其他情狀，應逕予撤銷緩刑之
      情形不同。
（二）次按刑事訴訟法第62條規定：送達文書，除本章有特別規
      定外，準用民事訴訟法之規定。依民事訴訟法第138 條寄
      存送達之規定：送達不能依前二條規定為之者，得將文書
      寄存送達地之自治或警察機關，並作送達通知書兩份，一
      份黏貼於應受送達人住居所、事務所、營業所或其就業處
      所門首，另一份置於該送達處所信箱或其他適當位置，以
      為送達。寄存送達，自寄存之日起，經10 日發生效力。
      寄存之文書自寄存之日起，寄存機關應保存2個月。可知
      ，寄存送達係一種擬制之送達，受送達人實際上是否收到
      傳票，有待進一步認定。最高法院90年度台抗字第33號裁
      定要旨亦謂：民事訴訟法第138條所規定之寄存送達，限
      於不能依同法第136條及第13 7條規定為送達者，始得為
      之。倘其送達之處所並非應受送達人之住居所、事務所或
      營業所，即不得於該處所為寄存送達。如於該處所為寄存
      送達，應於應受送達人實際領取該訴訟文書時，始生送達
      之效力。
（三）抗告人提起本件抗告，並佐以臺灣臺北地方法院檢察署10
      0年3月11日北檢治造100執緩字第111號通知二紙（見本院
      卷第7頁及第8頁），主張受刑人於收受前開執行通知後，
      確實無正當理由拒絕履行之情事，惟查：
    1.上開通知係於100年3月11日分別寄送至桃園縣桃園市○○
      路593巷23號2樓及臺北市○○區○○路11號2樓二址，惟
      其中，臺北市○○區○○路11號2樓一址，嗣據原法院分
      別於100年10月3日、10月12日以100年度撤緩字第184號裁
      定送達未果，遭郵政機關以遷移為由退回原法院，有臺灣
      桃園地方法院送達證書暨郵政機關訴訟（行政）文書不能
      送達事由報告書各二紙在卷可按（見原審卷第8至第9頁）
      。是以，受刑人柯文豪是否居住於上開臺北市○○區○○
      路11號2樓一址，即有疑義，聲請人向上開處所寄存送達
      ，受刑人實際上是否收到，亦有疑義。
    2.承前，抗告人於100年3月11日以北檢治造100執緩字第111
      號通知，寄存送達至受刑人之戶籍地即桃園縣桃園市○○
      路593巷23號2樓，有臺灣桃園地方法院檢察署送達證書一
      紙附卷可憑（見原審卷第7頁）。然上開通知單寄存送達
      於抗告人之戶籍地時，抗告人是否居住上開住址，抗告人
      嗣後究有無或於何時前往領取通知單，均有待進一步查明
      ，始能認定抗告人是否故意不支付國庫新臺幣2萬元，而
      違反刑法第74條第2項第4款所定負擔，且情節重大，應撤
      銷緩刑之情事。況且，聲請人是否可以僅依一次寄存送達
      於受刑人柯文豪之戶籍地，且未據受刑人柯文豪履行前開
      緩刑附加之條件一事，即可認為「情節重大」？不無探究
      之餘地；故聲請人並未查明該戶籍地是否為受刑人柯文豪
      實際之居住所、事務所或營業所？是否實際收受該通知書
      ？而僅以一次通知未果，即對於受刑人柯文豪提出撤銷緩
      刑之聲請，對受刑人權益之保障，稍嫌不足，有失法院原
      宣告緩刑之旨。是以，聲請人依此聲請撤銷本件受刑人之
      緩刑宣告，自非妥適。
    3.抗告意旨復以：曾於100年8月16日以電話聯繫受刑人，電
      話無人接聽云云，惟該次電話聯繫無人接聽，自無法逕認
      受判決人顯有履行負擔之可能，而隱匿或處分其財產、故
      意不履行、無正當事由拒絕履行等事；因此，聲請人以受
      刑人已經傳喚通知無正當理由不到案，且撥打受刑人聯絡
      電話皆無人接聽，亦未向國庫繳納上開判決應支付之金額
      ，即認受刑人柯文豪必然出於故意，有違反緩刑所定事項
      並屬「情節重大」之情，自非有據。
（四）綜上，依本件聲請事證，受刑人實際上是否收到履行繳款
      之通知，尚有疑義，且受刑人是否係因有履行負擔可能，
      卻仍故意不履行或無正當事由拒絕履行，若確係因經濟窘
      困，或頓失給付能力，得否能因受緩刑宣告之受刑人一時
      無法履行，即僅因其民事上失去支付能力，即認應以刑罰
      制裁取代緩刑宣告之效果，亦非無疑，原裁定據此駁回檢
      察官聲請撤銷受刑人前案之緩刑，尚非無據，檢察官抗告
      意旨仍執陳詞，指摘原裁定不當，為無理由，應予以駁回
      。
據上論斷，應依刑事訴訟法第412條，裁定如主文。
中    華    民    國    100   年    11    月    30    日
                  刑事第六庭審判長法  官 邱同印
                                  法  官 黃惠敏
                                  法  官 吳淑惠
以上正本證明與原本無異。
不得再抗告。
                                  書記官 陳雅加
中    華    民    國   100    年    12    月    5     日